【裁判字號】    95,重訴,53
【裁判日期】    951219
【裁判案由】    毒品危害防制條例
【裁判全文】
臺灣板橋地方法院刑事判決              95年度重訴字第53號
公  訴  人  臺灣板橋地方法院檢察署檢察官
被      告  甲○○
                    （另案羈押於臺灣臺北看守所）
指定辯護人  戴銀生  律師
上列被告因違反毒品危害防制條例案件，經檢察官提起公訴（95
年度偵字第18356 號），本院判決如下：
    主  文
甲○○意圖販賣而持有第一級毒品，累犯，處有期徒刑捌年。扣
案海洛因粉末壹包（驗後淨重壹佰壹拾陸點壹貳公克）、海洛因
磚貳塊（驗後淨重合計壹佰捌拾貳點伍柒公克）均沒收銷燬之；
上開海洛因粉末外包裝袋壹只、海洛因磚外包裝袋貳只均沒收。
    事  實
一、甲○○前因贓物案件，經臺灣桃園地方法院以90年度易字第
    2715號判處有期徒刑3 月，如易科罰金以銀元300 元折算1
    日確定，並於民國91年4 月26日易科罰金執行完畢。詎甲○
    ○仍不知悔改，明知海洛因為毒品危害防制條例第2 條第2
    項第1 款所規定之第一級毒品，竟仍於93年3 月3 日晚間6
    時許，在臺北縣鶯歌鎮○○○○道出口附近，向真實姓名年
    籍不詳、外號「阿昆」之成年男子（甲○○稱該男子名為「
    林世昌」），以新臺幣40萬元之代價，購入第一級毒品海洛
    因粉末1 包（驗後淨重116.12公克）、海洛因磚2 塊（均以
    外包裝袋包裹，驗後淨重合計182.57公克）等，欲供其個人
    施用或無償分予其友人施用；嗣甲○○於購得上開第一級毒
    品海洛因後，竟萌營利之意圖，伺機欲以高於購入價格之金
    額將上開第一級毒品海洛因出售予不特定人牟利，乃意圖販
    賣而持有上開第一級毒品海洛因；嗣甲○○尚未及賣出上開
    第一級毒品海洛因，即於93年3 月5 日下午5 時許，在其所
    經營位於桃園縣八德市○○路413 號「龍興行」海產批發工
    廠內為警查獲，並於該址屋內扣得上開海洛因粉末1 包（驗
    後淨重116.12公克），及與甲○○意圖販賣而持有第一級毒
    品海洛因犯行無關之電子磅秤2 台、分裝吸管2 支、分裝盒
    8 個、帳冊1 本、注射針筒20支等物，再於甲○○所使用之
    車牌號碼8P-5585 號自用小客車內扣得上開海洛因磚2 塊（
    均以外包裝袋包裹，驗後淨重合計182.57公克），而循線偵
    得上情。
二、案經桃園縣政府警察局中壢分局報請臺灣桃園地方法院檢察
    署檢察官呈請臺灣高等法院檢察署檢察長令轉臺灣板橋地方
    法院檢察署檢察官偵查起訴。
    理  由
一、上揭事實，業據被告甲○○於本院審理時坦白承認；且被告
    於為警查獲時所扣得之白色粉末1 包（驗後淨重116.12公克
    ）、白色磚塊2 塊（驗後淨重合計182.57公克），經送請法
    務部調查局以化學呈色法、氣相層析質譜儀分析法進行鑑定
    結果，確均含第一級毒品海洛因成分，此亦有該局93年5 月
    12日調科壹字第080007488 號、第000000000 號鑑定通知書
    各1 紙附卷可稽（見臺灣桃園地方法院檢察署93年度偵字第
    15182 號偵查卷宗第83頁、第84頁），足認被告前開自白，
    核與事實相符。本件事證明確，被告犯行堪以認定。
二、按被告行為後，94年2 月2 日修正公布之刑法部分修正條文
    ，業於95年7 月1 日施行。修正後刑法第2 條第1 項規定：
    「行為後法律有變更者，適用行為時之法律。但行為後之法
    律有利於行為人者，適用最有利於行為人之法律」，上揭條
    文係規範行為後法律變更所生新舊法律比較適用之準據法，
    於刑法修正施行後，應適用上揭條文之規定，為「從舊從輕
    」之比較。又法律變更之比較適用，比較時應就罪刑有關之
    共犯、未遂犯、想像競合犯、牽連犯、連續犯、結合犯，以
    及累犯加重、自首減輕暨其他法定加減（如身分加減）與加
    減例等一切情形，綜其全部罪刑之結果而為比較；且就比較
    之結果，須為整體之適用，不能割裂分別適用各該有利於行
    為人之法律，此即法律變更之比較適用所應遵守之「罪刑綜
    合比較原則」及「擇用整體性原則」（最高法院24年上字第
    4634號判例、27年上字第2615號判例、95年第8 次刑事庭會
    議決議意旨參照）。茲就與本案相關之刑法修正前、後條文
    之比較，分述如下：
  (一)罰金刑最低數額部分：修正前刑法第33條第5 款原規定：「
    罰金：（銀元）1 元以上」，依現行法規所定貨幣單位折算
    新臺幣條例第2 條規定折算為新臺幣後，上開罰金刑之最低
    數額即為新臺幣3 元；而修正後刑法第33條第5 款則規定：
    「罰金：新臺幣1,000 元以上，以百元計算之」，即修正後
    之罰金刑最低數額，已提高為新臺幣1,000 元；比較新舊法
    之結果，修正後之規定，並未較有利於被告。
  (二)累犯部分：修正前刑法第47條原規定：「受有期徒刑之執行
    完畢，或受無期徒或有期徒刑一部之執行而赦免後，5 年以
    內再犯有期徒刑以上之罪者，為累犯，加重本刑至二分之一
    」，修正後之刑法第47條第1 項則規定：「受徒刑之執行完
    畢，或一部之執行而赦免後，5 年以內故意再犯有期徒刑以
    上之罪者，為累犯，加重本刑至二分之一」；查本件被告有
    如事實欄第1 項所載之有期徒刑執行紀錄，此有臺灣高等法
    院被告前案紀錄表1 份附卷可參，其於受有期徒刑執行完畢
    後，5 年以內故意再犯本件有期徒刑以上之罪，不論依修正
    前、後之刑法規定，均構成累犯；比較新舊法之結果，修正
    後之規定，並未較有利於被告。
  (三)無期徒刑減輕部分：修正前刑法第65條第2 項原規定：「無
    期徒刑減輕者，為7 年以上有期徒刑」，修正後之刑法第65
    條第2 項則規定：「無期徒刑減輕者，為20年以下15年以上
    有期徒刑」；本件被告所犯毒品危害防制條例第5 條第1 項
    之罪（詳後述），其法定本刑為無期徒刑或10年以上有期徒
    刑，得併科新臺幣700 萬元以下罰金，而被告本件犯罪之情
    狀可憫恕，得酌減其刑（亦詳後述），其關於法定本刑無期
    徒刑之減輕部分，比較新舊法之結果，修正後之規定，並未
    較有利於被告。
  (四)綜上修正前、後刑法規定比較之結果，修正後之刑法規定並
    未較有利於被告，揆諸前揭說明，本件自應適用被告行為時
    即修正前之刑法規定。
三、按海洛因為毒品危害防制條例第2 條第2 項第1 款所規定之
    第一級毒品；核被告所為，係犯毒品危害防制條例第5 條第
    1 項之意圖販賣而持有第一級毒品罪；被告持有第一級毒品
    海洛因之低度行為，應為其意圖販賣而持有之高度行為所吸
    收，不另論罪。又被告有如事實欄第一項所載之論罪科刑及
    執行紀錄，此有臺灣高等法院被告前案紀錄表1 份在卷可按
    ，其於有期徒刑執行完畢後，5 年內再犯本件有期徒刑以上
    之罪，為累犯，應依修正前刑法第47條規定加重其刑（法定
    刑為無期徒刑部分，依法不得加重）。末查本件被告於購入
    扣案第一級毒品海洛因之初，原係欲以之供其個人或友人無
    償施用，僅因於購入後，一時為金錢利益所惑，始萌營利之
    念，而意圖販賣持有第一級毒品海洛因，其動機雖非純正，
    然惡性尚非重大，且其意圖販賣而持有海洛因之期間，前後
    未超過2 日，期間非長，然其所犯為法定本刑無期徒刑、10
    年以上有期徒刑之罪，與其前述犯罪情節相較，實屬情輕而
    法重，客觀上足以引起一般同情，而有堪資憫恕之處，本院
    認即令處以法定最低刑度猶嫌過重，爰依刑法第59條規定，
    酌減其刑（按刑法第59條固亦於95年7 月1 日起修正施行，
    惟其修正後之條文，僅屬法院就刑之酌減審認標準見解之明
    文化，非屬法律之變更，應依一般法律適用原則，適用裁判
    時法。最高法院95年第8 次刑事庭會議決議六、(一)、95年第
    21次刑事庭會議決議意旨參照），並依法先加後減之。爰審
    酌被告之犯罪動機、目的、手段，其意圖販賣而持有之第一
    級毒品非屬少量，對於國民健康及社會秩序之負面影響非輕
    ，惟其犯後於本院審理時已坦承犯行，態度尚稱良好等一切
    情狀，量處如主文之刑，以資懲儆。扣案海洛因粉末1 包（
    驗後淨重116.12公克）、海洛因磚2 塊（驗後淨重合計182.
    57公克），均係被告本件意圖販賣而持有之第一級毒品，應
    依毒品危害防制條例第18條第1 項前段規定沒收銷燬之；上
    開海洛因粉末外包裝袋1 只、海洛因磚外包裝袋2 只，均係
    被告所有用以包裹其意圖販賣而持有之海洛因，防止海洛因
    受潮、毀壞之物，應併依毒品危害防制條例第19條第1 項前
    段規定宣告沒收，又上開海洛因外包裝袋3 只既經扣案，自
    無全部或一部不能沒收之情形，無再依同條項後段另行諭知
    如全部或一部不能沒收時，追徵其價額或以其財產抵償之必
    要，併予敘明。至扣案電子磅秤2 台、分裝吸管2 支、分裝
    盒8 個、帳冊1 本等物，均係被告另案販賣第二級毒品安非
    他命所用之物（被告所涉販賣第二級毒品犯行，另案經臺灣
    高等法院以95年度上訴字第1615號判處被告有期徒刑8 年確
    定，上開物品亦已於該案判決宣告沒收確定），而扣案注射
    針筒20支，則係被告岳母所有用以施打胰島素所用之物，均
    與被告本件意圖販賣而持有第一級毒品犯行無關，此據被告
    供承明確，爰不另宣告沒收，附此敘明。
據上論斷，應依刑事訴訟法第299 條第1 項前段，毒品危害防制
條例第5 條第1 項、第18條第1 項前段、第19條第1 項前段，刑
法第11條前段、第2 條第1 項前段、第59條，修正前刑法第47條
，判決如主文。
本案經檢察官沈志成到庭執行職務
中    華    民    國    95    年    12    月    19    日
                  刑事第十五庭  審判長法  官  陳鴻清
                                      法  官  朱嘉川
                                      法  官  劉景宜
以上正本證明與原本無異
如不服本判決應於送達後10日內向本院提出上訴狀
                                      書記官  謝秀青
中    華    民    國    95    年    12    月    22    日
附錄本案論罪科刑法條全文
毒品危害防制條例第5條第1項
意圖販賣而持有第一級毒品者，處無期徒刑或10年以上有期徒刑
，得併科新臺幣7百萬元以下罰金。


司法院資訊處製作；財團法人民間司法改革基金會備份。
